臺灣臺北地方法院刑事判決　　　　　　　　　　　　　九十三年度訴字第一０四號
　　公　訴　人　臺灣臺北地方法院檢察署檢察官
　　被　　　告　丙○○
　　指定辯護人　本院公設辯護人甲○○
右列被告因強盜等案件，經檢察官提起公訴（九十二年度偵緝字第一二九二號），本
院判決如左：
    主  文
丙○○意圖為自己不法之所有，以強暴至使不能抗拒，而取他人之物，處有期徒刑貳
年捌月；又連續竊盜，處有期徒刑伍月。應執行有期徒刑參年。
    事  實
一、丙○○於民國八十九年十一月間某日下午二時許，在臺北市○○○路與五常街口
    之榮星花園旁，因見丁○○○年老可欺，竟意圖為自己不法之所有，拉扯丁○○○手中之皮包，並將丁○○○推倒在地而加以壓制，至使丁○○○不能抗拒，強
    取該皮包一只（內有現金新臺幣七千元），得手後加以逃逸並將竊得之金錢花費
    殆盡。另丙○○基於意圖為自己不法所有之概括犯意，先於九十年十一月上旬某
    日，在臺北市○○街與市○○道口之某清潔隊員工具車上，竊得蔡鎔嬭之健保卡
    一張，供作就醫時使用，復於九十年十二月二十六日晚上某時，在臺北市士林夜
    市，趁戊○○在士林夜市撈魚時，竊得戊○○之皮包一只（內有現金二千多元、
    Ｋ金墜子項鍊一條、匯通銀行信用卡一張、大亞百貨一千元禮券一張、戊○○之
    健保卡一張）。嗣於九十一年二月二十二日凌晨一時許，在臺北市○○○路○段
    一二六巷一號四樓之凱悅三溫暖為警臨檢查獲，並扣得蔡鎔嬭及戊○○之健保卡
    各一張，且在上開強取丁○○○皮包犯行未經有偵查權限之機關發覺前，主動向
    臺北市政府警察局大安分局員警自首其強盜等情而接受裁判。
二、案經戊○○訴由臺北市政府警察局大安分局移送臺灣臺北地方法院檢察署檢察官
    偵查起訴。
    理  由
一、右揭犯罪事實，業據被告丙○○於本院審理時坦承不諱，並有證人丁○○○於警
    詢時證述屬實，且有證人蔡鎔嬭、戊○○於警詢及偵查中證述明確，此外，復有
    蔡鎔嬭、戊○○之健保卡各一張扣案可資佐證，足認被告自白與事實相符，是以
    本件事實明確，被告犯行堪以認定，應予依法論科。
二、核被告所為，係犯刑法第三百二十八條第一項強盜罪及同法第三百二十條第一項
    竊盜罪。按懲治盜匪條例於四十六年修正時，其立法意旨，係認為該條例有長時
    期施行之必要，爰刪除第十條關於施行期間為一年之規定，將限時法修正為常態
    之特別法，另將第十一條修正為第九條，規定本條例自公布日施行，此所謂「本
    條例」係指四十六年六月五日公布之常態特別法而言，非指三十三年四月八日公
    布之限時法。修正後之常態特別法條文既自四十六年六月五日施行，即與修正前
    之限時法條文完全區隔，雖名為「修正」，實等同於「制定」，從而修正前之條
    文是否經合法延長施行期間，並不影響四十六年六月五日公布之本條例（最高法
    院八十九年度台上字第三七八一號判決參照）。是被告前述以強暴方法至使丁○○○不能抗拒而取其財物，原應優先適用屬刑法特別法之懲治盜匪條例第五條第
    一項第一款處斷，起訴書逕論以刑法第三百二十八條第一項，已有未合；又被告
    行為後，懲治盜匪條例業於九十一年一月三十日經總統公告廢止，刑法第三百二
    十八條之強盜罪亦經修正，於九十一年一月三十日經公告施行，考其立法目的，
    在以修正後之刑法取代懲治盜匪條例，避免修正前之刑法發生中間法之效力，懲
    治盜匪條例雖曰廢止，然因廢止前後，被告行為在行為時至裁判時均有刑罰規定
    ，該條例之廢止，自屬刑法第二條第一項之行為後法律變更，而非刑事訴訟法第
    三百零二條第四款所稱之刑法廢止，被告行為時修正前之刑法相關條文既不因懲
    治盜匪條例之廢止而回復，即無所謂比較適用問題，應以新修正公布之刑法與被
    告行為時有效之懲治盜匪條例比較（最高法院九十一年度台上字第三七四七號判
    決參照）。故經比較新舊法後，以修正後之刑法第三百二十八條第一項強盜罪較
    廢止前之懲治盜匪條例第五條第一項第一款盜匪罪之法定刑度為輕，依刑法第二
    條第一項前段，自應適用修正後刑法第三百二十八條第一項強盜罪處斷，公訴人
    未及於比較適用，同有未洽。再被告在其強盜犯行未經有偵查權限之機關發覺前
    ，主動向大安分局員警坦承強取丁○○○皮包一只並將其內七千元供己花用，自
    首犯罪而接受裁判乙節，亦經本院訊問被告屬實（本院九十三年七月二十二日審
    判筆錄），核與證人即員警乙○○證述相符（本院九十三年七月八日審判筆錄）
    ，並有被告自白書（九十一年度偵字第三七０四號卷第二四頁）、本院公務電話
    紀錄一紙附卷可參，應依刑法第六十二條前段就被告強盜犯行減輕其刑。另被告
    先後二次竊盜犯行，時間緊接，方法相同，觸犯構成要件相同之罪名，顯係基於
    概括犯意為之，為連續犯，依刑法第五十六條之規定以一罪論，並加重其刑。其
    所犯上開強盜、連續竊盜二罪間，犯意各別，行為互殊，應予分論併罰。爰審酌
    被告有槍砲、贓物、搶奪及竊盜等前科，此有臺灣高等法院被告全國前案紀錄表
    在卷可查，足認其素行不佳，且其年輕體健，竟不圖正業，竊取他人財物，復以
    強暴手段，強取他人財物，危害社會治安甚鉅，惟竊盜及強盜所得財物非鉅，且
    犯後坦承犯行，及其犯罪之動機、目的、手段等一切情狀，各量處如主文所示之
    刑，並定其應執行之刑，以示懲儆。
據上論斷，應依刑事訴訟法第二百九十九條第一項前段，刑法第二條第一項前段、第
五十六條、第三百二十條第一項、第三百二十八條第一項、第六十二條前段、第五十
一條第五款，罰金罰鍰提高標準條例第一條前段，判決如主文。
本案經檢察官陳玉萍到庭執行職務
中　　　華　　　民　　　國　　九十三　　年　　　七　　　月　　 三十 　　日
                                      臺灣臺北地方法院刑事第十六庭
                                          審判長法　官　劉嶽承
                                          　　　法　官  林麗真
                                          　　　法  官　胡宗淦
右正本證明與原本無異。
如不服本判決，應於判決送達後十日內向本院提出上訴狀（應抄附繕本）。告訴人或
被害人如對於本判決不服者，應具備理由請求檢察官上訴，其上訴期間之計算係以檢
察官收受判決正本之日期為準。
                                          　　　書記官　張耀鴻
中　　　華　　　民　　　國　　九十三　　年　　　七　　　月　　 三十 　　日
附錄法條：
中華民國刑法第三百二十條
(普通竊盜罪、竊佔罪)
意圖為自己或第三人不法之所有，而竊取他人之動產者，為竊盜罪，處五
年以下有期徒刑、拘役或五百元以下罰金。
意圖為自己或第三人不法之利益，而竊佔他人之不動產者，依前項之規定
處斷。
前二項之未遂犯罰之。
中華民國刑法第三百二十八條
意圖為自己或第三人不法之所有，以強暴、脅迫、藥劑、催眠術或他法，
至使不能抗拒，而取他人之物或使其交付者，為強盜罪，處五年以上有期
徒刑。
以前項方法得財產上不法之利益或使第三人得之者，亦同。
犯強盜罪因而致人於死者，處死刑、無期徒刑或十年以上有期徒刑；致重
傷者，處無期徒刑或七年以上有期徒刑。
第一項及第二項之未遂犯罰之。
預備犯強盜罪者，處一年以下有期徒刑、拘役或三千元以下罰金。
